【裁判字號】    89,易,732
【裁判日期】    901018
【裁判案由】    詐欺
【裁判全文】
臺灣嘉義地方法院刑事判決                          八十九年度易字第七三二號
    公  訴  人  臺灣嘉義地方法院檢察署檢察官
    被      告  丙○○
    選任辯護人  王峻儀
右列被告因詐欺案件，經檢察官提起公訴 (八十九年度偵緝字第二一０號），本院判
決如左：
    主  文
丙○○無罪。
    理  由
一、公訴意旨略以：被告丙○○明知其已無付款之能力，竟意圖為自己不法之所有，
    於民國八十六年二月二十六日至告訴人乙○○位於屏東縣來義鄉○○村○○路四
    六號住處，以需借款週轉為由，向乙○○佯稱：其於所簽發之如附表所示本票（
    下稱系爭本票）之到期日八十六年三月十日屆至時，即會將借款新臺幣（下同）
    三十六萬元清償云云，並簽發交付系爭本票予乙○○收執以資取信，致乙○○陷
    於錯誤，而交付三十六萬元予丙○○。惟屆系爭本票到期日，本票並未獲兌現，
    丙○○且逃匿無蹤，借款分文未付，至此乙○○始知受騙，因認被告涉犯刑法第
    三百三十九條第一項之詐欺取財罪嫌。
二、按犯罪事實應依證據認定之，無證據不得推定其犯罪事實；又不能證明被告犯罪
    者，應諭知無罪之判決；刑事訴訟法第一百五十四條、第三百零一條第一項分別
    定有明文。又犯罪事實之認定，應憑真實之證據，倘證據是否真實尚欠明確，自
    難以擬制推測之方法，為其判斷之基礎；而認定犯罪事實之證據係指足以認定被
    告確有犯罪行為之積極證據而言，該項證據自須適合於被告犯罪事實之認定，始
    得採為斷罪資料，最高法院五十三年著有臺上字第六五六號、二十九年上字第三
    一０五號著有判例可資參照。且刑事訴訟上證明之資料，無論其為直接或間接證
    據，均須達於通常一般之人均不致有所懷疑，而得確信其為真實之程度，始得據
    為有罪之認定，若其關於被告是否犯罪之證明未能達此程度，而有合理懷疑之存
    在，致使無從形成有罪之確信，根據「罪證有疑，利於被告」之證據法則，即不
    得遽為不利被告之認定，亦有最高法院七十六年度臺上字第四九八六號判例可稽
    。
三、公訴意旨認被告涉犯刑法第三百三十九條第一項之詐欺取財罪嫌，係以右開事實
    經「告訴人乙○○到庭陳稱：是丙○○至伊位於屏東縣來義鄉○○村○○路四六
    號住處，向伊說要借款週轉，伊才會借三十六萬元給丙○○，丙○○則交付系爭
    本票給伊，後來本票到期日八十六年三月十日屆至後，本票並未兌現明。參諸，
    被告於簽發交付系爭本票予告訴人未兌現後，至今已三年餘，卻仍置之不理，所
    積欠告訴人之借款三十六萬元分文未付，且本署對被告發佈通緝後，始經警將被
    告緝獲到案。益徵，被告於向告訴人借款時，明知自己已無付款之能力，而為自
    己不法所有之意圖，施用詐術，使告訴人陷於錯誤而交付財物之情事甚明，其犯
    嫌洵堪認定」為主要論據。
四、本院訊據被告固不否認有向告訴人取款三十六萬元並簽發系爭本票交付告訴人作
    為擔保之事實，惟否認有何詐欺取財之犯行，辯稱：系爭本票與三十六萬元，係
    因其與告訴人在屏東縣來義鄉丹林村合夥做生意之合夥金差額，並非借款；又其
    離開屏東縣來義鄉丹林村，係因其與當時同居人曾明清發生爭執，受曾明清毆打
    ，其不得已始到廟宇做義工躲避曾明清，並非刻意躲債等語。本院經查：被告所
    辯其與告訴人間三十六萬元債務，係因合夥做生意之差額，並非因借款所生之事
    實，業據證人甲○○到庭結證明確，足認被告所辯尚非無據；又被告所辯其係因
    與曾明清發生爭執，始離開屏東縣來義鄉丹林村之事實，亦據證人曾明清到庭結
    證無訛，亦堪認被告所辯為有據；告訴人雖執被告簽發之本票指訴被告詐財云云
    ，惟其指述情節，核與參與被告與告訴人和解之證人甲○○結證情節尚屬有違，
    且告訴人之告訴，係為使被告受刑事追訴為目的，自仍應調查其他證據以資審認
    ，非得僅憑告訴人片面之指訴為被告不利之認定，告訴人之指訴情節既與證人甲○○結證情節有間，依前開「罪證有疑，利於被告」之證據法則，本院尚難僅憑
    告訴人之指訴為被告不利之認定；參以被告與告訴人於八十六年間同係居住於屏
    東縣來義鄉丹林村，且彼此早已相識之事實，除分別據被告與告訴人陳述在卷外
    ，核與證人曾明清、甲○○證述情節相符，倘非被告與告訴人早有生意往來或交
    情，告訴人顯無僅因被告簽發本票擔保及受騙交付三十六萬元之理，益徵被告所
    辯與論理法則尚稱無違。
五、綜右所述，被告所辯情詞，業據證人曾明清、甲○○結證為佐，而告訴人指訴情
    節，核與上開證人證述情節有間，尚難僅憑告訴人片面之指訴為被告不利之認定
    ；此外，復查無其他積極之證據足認被告有何公訴意旨所指之犯嫌，不能證明被
    告犯罪，揆諸首開條文及判例意旨，自應為被告無罪之諭知。
據上論斷，應依刑事訴訟法第三百零一條第一項，判決如主文。
本案經檢察官柯月美到庭執行職務
中      華      民      國    九十      年      十      月     十八     日
                                      臺灣嘉義地方法院刑事第三庭
                                          法  官  許兆慶
右正本證明與原本無異。
如不服本判決，應於判決送達後十日內，向本院提出上訴狀。
中      華      民      國    九十      年      十      月     十八     日
                                          書記官  洪麗惠
附表：
發票人    發  票  日    到  期  日     票 面 金 額    票    號
          （民國）      （民國）       （新台幣）
丙○○    86、2、26     86、3、10      360、000元     015357


司法院資訊處製作；財團法人民間司法改革基金會備份。
